# 信托产品的相关问题

提问人：你瞅我干啥 时间：2019-11-28 06:30:21
陈老师您好，实务中遇到下面的情况，请您帮忙分析一下。
1 、被审计单位是一家信托公司，同时以自有资金购买自己管理的信托产品A，A信托计划的资金用途是对外发放贷款（借款人不是关联方），贷款利率为固定利率。但是信托合同中并未约定预期收益率，受益人报酬条款约定：
信托计划成立之后，如有委托人加入信托计划并交付信托资金，假设该委托人加入信托计划日为 T 日，则按照下列规则计提信托收益:
(1)如 T-1 日的信托单位净值 >1, 则在 T 日对 T-1日信托计划项下存续的受益人计提信托收益，受益人享有的当次计提信托收益 = (T-1日的信托单位净值一 1) X 受益人持有的存续信托单位份额;
(2)如 T-1 日的信托单位净值 ≤1, 则不在 T 日对 T-1日信托计划项下存续的受益人计提信托收益。
这种情况下，在被审计单位单体报表层面，可不可以将购买的 A 信托产品作为债权投资核算？
2 、如果被审计单位以自有资金购买自己管理信托产品中，部分信托产品的购买份额占信托计划整体规模比例较高，我查了上市公司安信信托的年度报告，他们将此类信托产品纳入的合并范围，我的问题是：
（ 1 ）如果说要纳入合并范围，应该考虑哪些因素？
（ 2 ）信托计划一般都是短期（期限为几年，甚至一两年），主要目的是为了获取收益分配给受益人，是否符合 “可变回报”的要求；尤其是信托计划的资金用途为对外贷款的，即便是公司可以控制信托计划，也不能改变信托计划的收益金额。
3 、假如信托计划符合结构化主体的定义，母公司 “持股比例” 为 80%，并纳入合并范围， 2019 年分配股利 1000 万，合并财务报表过程中，对于利润分配的抵消分录是应该怎么做？是否要抵消少数受益人部分的分红？分录这么写可不可以？
借：投资收益 800 万（母公司收到的收益）
利息支出 200 万（其他受益人收到的收益）
贷：利润分配--应付普通股利 1000 万
初次接触信托业务，问题有点多，给老师添麻烦了，谢谢您

回答人：chenyiwei
1 、仅仅依据上述收益分配条款，无法判断该信托份额的现金流量特征是否符合 “本金 + 利息”，即能否通过 SPPI 测试。建议参考新 CAS 22 应用指南对合同现金流量特征测试中 “合同挂钩工具” 一段内容进行分析。
2 、信托公司能否控制其管理的信托计划，在 “控制三要素” 中比较重要的一条是判断其是作为主要责任人还是代理人。对此请参照 2014 年修订后的合并报表准则正文和应用指南中的相应内容进行分析。
3 、合并报表层面，其他受益人持有的份额应作为金融负债，应归属于其他受益人的收益属于利息支出。

提问人：你瞅我干啥 时间：2019-11-29 06:30:21
老师，被审计单位信托计划的作为委托人/受益人将信托计划纳入合并范围，合并财务报表中，将少数受益人享有的部分确认为一项负债，是否需要根据流动性进行区分，比如，如果信托计划存续期间可能在 5 年以上，对于本期的收益预计明年将会分配的情况，是否要分别确认流动负债和非流动负债。
另外，对于本期损益归属于少数受益人的部分，确认为一项利息支出，是否可以理解成 “假设信托计划的少数受益人份额为一项借款，少数受益人享有的部分损益作为借款的利息支出。”
实务中，被审计单位将该少数受益人享有的损益冲减了投资收益，是否可以考虑接受此项处理。
谢谢老师。

回答人：chenyiwei
1 、分别确认流动/非流动负债，其分类原则即为财务报表列报准则规定的负债流动性划分的一般原则。 2 、可以这样理解。利息支出是针对筹资活动和负债的，不应将利息支出对冲投资收益。

提问人：你瞅我干啥 时间：2019-11-30 06:30:21
陈老师，还要麻烦您一下
对于以前年度合并的结构化主体（信托计划），本年度由于其他受益人对信托计划增加投资，导致委托人/受益人所占比例降低，经判断已不符合并表条件，此时，在母公司合并报表层次，是否可以直接剔除该合并事项，不做其他会计处理？
个别报表层面依据按照金融工具准则进行核算，按照合同约定份额确认账面价值。

回答人：chenyiwei
合并报表层面视同处置子公司，对仍持有的剩余份额需按公允价值重新计量。